最高法院刑事裁定　　　　　　　　　　　　　　　　九十三年度台抗字第五二九號
　　抗　 告　 人　丁 ○ ○.
　　　　　　　　　丙 ○ ○
　　抗　 告　 人
　　即丙○○之妻
　　　　　　　　　乙○○○　女.
　　抗　 告　 人　甲 ○ ○.
　　右四人共同選任辯護人兼送達代收人：林 憲 同律師
右抗告人等因貪污案件，不服台灣高等法院中華民國九十三年十月八日駁回其等聲請
再審之裁定（九十三年度聲再字第三四七號），提起抗告，本院裁定如左：
    主  文
抗告駁回。
    理  由
本件原裁定以抗告人丁○○、丙○○、甲○○等三人（下稱丁○○等），對於台灣高
等法院九十年度重上更(三)字第二二三號共同依據法令從事公務之人員，藉端勒索財物
一案確定判決聲請再審，其等聲請意旨略稱：宜蘭縣南澳鄉因長年遭幸福水泥公司等
民間採礦業者違法採礦污染環境，而由中央及地方共同組團會勘，丁○○等並曾於民
國八十年至八十二年間，以宜蘭縣南澳鄉鄉民代表身分提出質詢，並責成南澳鄉公所
行文宜蘭縣政府，以正式公函強制拆除或勒令停採，上開業者為花錢消災，遂向丁○
○等以支付具對價關係之封口費方式向丁○○等行賄，丁○○等係犯職務上收受賄賂
罪，原確定判決認丁○○於八十三年七月，在鄉民代表會邀集鄉民代表謀議藉勢勒索
採礦業者，而以藉勢強索財物罪論處，顯有適用法律錯誤及調查未盡之違法，爰依刑
事訴訟法第四百二十條第一項第六款聲請再審云云。惟按刑事訴訟法第四百二十條第
一項第六款所謂發見確實之新證據，係指其就新證據之本身形式上觀察，毋須經調查
程序顯然可認為足以動搖原確定之判決者而言。且所謂發見確實之新證據，係指該證
據於事實審法院判決前已經存在，為法院、當事人所不知，不及調查斟酌，至其後始
行發見，且就證據本身形式上觀察，固不以絕對不須經過調查程序為條件，但必須顯
然可認為足以動搖原有罪確定判決，而為受判決人無罪、免訴、免刑或輕於原判決所
認罪名之判決者為限。此受理聲請再審之最後事實審法院，應就聲請再審理由之所謂
『新證據』，是否具備事實審判決前已經存在，為法院、當事人所不知，事後方行發
見之『嶄新性』，及顯然可認足以動搖原有罪確定判決，應為無罪、免訴、免刑或輕
於原判決罪名之『顯然性』二要件，加以審查，為判斷應否准予開始再審之準據。次
按刑事訴訟之再審及非常上訴制度，雖均為救濟已確定之刑事判決而設，惟再審係為
原確定判決認定事實錯誤而設之救濟程序，非常上訴程序則在糾正原確定判決法律上
之錯誤，二者迥不相侔，不可不辨。另按刑事訴訟制度，為發現實體之真實，本於職
權主義之機制，法院對於證據之證明力，依其自由心證判斷之，刑事訴訟法第一百五
十五條第一項定有明文，此屬法院自由判斷之職權範圍。查抗告人等上開聲請意旨，
經原審審核結果，認丁○○等犯罪事實，業經原確定判決詳述調查證據審認之結果，
抗告人等所提出之八十年至八十二年間宜蘭縣南澳鄉鄉民代表會第十四屆第五次臨時
會提案表、宜蘭縣政府建設局違章建築補辦手續通知單、宜蘭縣南澳鄉鄉民代表會函
、宜蘭縣南澳鄉公所函、宜蘭縣南澳鄉鄉民代表會第十五屆第三次臨時會提案表等資
料，或為鄉民代表提案，或為鄉民代表會為維護公產請求鄉公所重新測量，或為違章
建築相關程序之公文，若僅由形式上觀察，無以認定抗告人等有何犯行。況該等文書
早已存在，丁○○、甲○○且為提案人，當無不知該等文書存在之理，揆諸前揭說明
，即非確實之新證據。又抗告人等指原確定判決有適用法律錯誤及調查未盡之違法云
云，核屬得否提起非常上訴之問題，均非再審制度所得救濟，尚非再審法院所能審酌
。抗告人等所提上開證據及主張，或非屬確實之新證據，或關於原確定判決法律上有
如何錯誤之主張，無一符合得為聲請再審之要件，丁○○等據以聲請再審，即無理由
，原裁定因依刑事訴訟法第四百三十四條第一項規定駁回其等再審之聲請，經核於法
尚無不合。抗告意旨仍執陳詞，謂原確定判決漏未審酌八十年至八十二年間民間採礦
業者對丁○○等行賄要求封口此一重要事證，且抗告人等所提上開新證據，均符合嶄
新性及顯然性之再審要件，原裁定遽予駁回再審之聲請，洵有未洽等語，徒憑己見，
指摘原裁定不當，難認有理由，均應予駁回。
據上論結，應依刑事訴訟法第四百十二條，裁定如主文。
中　　　華　　　民　　　國　　九十三　　年　　 十一 　　月　　 十一 　　日
                              最高法院刑事第五庭
                                  審判長法官  謝　家　鶴
                                        法官  洪　文　章
                                        法官  花　滿　堂
                                        法官  陳　世　淙
                                        法官  洪　佳　濱
      右正本證明與原本無異
                                              書  記  官
中　　　華　　　民　　　國　　九十三　　年　　 十一 　　月　　二十三　　日
                                                                        Ｃ
